臺灣臺北地方法院刑事判決
111年度簡上字第22號
上  訴  人  
即  被  告  何宥思



選任辯護人  翁方彬律師
            呂冠勳律師
上列上訴人即被告因傷害等案件，不服本院中華民國111年1月5
日110年度簡字第2483號第一審簡易判決（起訴案號：110年度偵
字第15152號），提起上訴，本院管轄之第二審合議庭判決如下
：
    主  文
上訴駁回。
    事  實
一、何宥思為位在臺北市○○區○○路0段00號16樓「Space Yoga安
    和館」之會員，莊韻瓴則為該館員工。何宥思於民國110年1
    月26日10時15分許，在上開處所欲上課，經櫃檯工作人員莊
    韻瓴表示位置已滿，即前往教室旁之置物櫃放置個人物品，
    因見教室內仍有空位，遂至櫃檯前質問莊韻瓴，莊韻瓴雖一
    再表示電腦課程系統顯示位置已滿，何宥思仍無法接受，嗣
    莊韻瓴自行與何宥思併同前往教室前走廊時，何宥思竟基於
    傷害人身體及強制之犯意，以左手掐握莊韻瓴頸部後側，右
    手抓住莊韻瓴右手手肘處，強行將其帶往教室門口近距離查
    看其內狀況，以反駁莊韻瓴上開說詞，致莊韻瓴受有頸部痠
    痛、後頸部挫傷、肌腱炎之傷害，且以此強暴方式使莊韻瓴
    行無義務之事。
二、案經莊韻瓴訴由臺北市政府警察局大安分局（下稱大安分局
    ）報告報請臺灣臺北地方檢察署檢察官偵查後起訴。
    理  由
壹、程序方面：
一、上訴人即被告何宥思於原審110年12月24日準備程序自白部
    分：
　㈠被告之辯護人雖主張：「被告於該次準備程序前1個月遭遇重
    大車禍，加上本案訴訟已困擾其1年，被告身心靈均處於不
    佳狀態，在原審受命法官及公訴檢察官當庭多次勸諭，且無
    辯護人在庭之情況下，被告基於壓力始認罪，應認其自白非
    出於自由意思」（本院簡上卷第38、87頁）。
　㈡惟按刑事訴訟法第156條第1項規定以不正方法取得之被告自
    白不具證據能力，其所指不正方法之一「利誘」，即約定給
    予利益，誘使被告自白，一般固係指關於刑事責任之利益，
    例如：緩刑、減輕或免除其刑等，然如訊問或詢問人員，係
    就法律本即形諸明文之減免其刑等利益，以適當之方法曉諭
    被告，甚或積極勸說，使被告因而坦承犯行，苟未涉有其他
    不法，要難解為係上開規定所稱之「利誘」（最高法院100
    年度台上字第2539號判決意旨參照）。
　㈢經查，經本院當庭勘驗被告110年12月24日準備程序錄音光碟
    ，當日受命法官及公訴檢察官雖有向被告表示「若被告今日
    坦承犯行，則本件程序即告一個段落」，然被告前已當庭表
    示：「我大概在三個禮拜以前發生嚴重車禍，第九根肋骨斷
    掉，骨盆有骨裂，恥骨有位移」，經受命法官向被告確認可
    否應訊時，被告回稱：「我覺得說事情要趕快處理，所以我
    還是來」。嗣受命法官在確認被告答辯時，即告以「倘坦承
    犯行，則今日似可結案，並量處適當之刑，若否認犯行，則
    可能會再傳喚告訴人到庭作證，並勘驗監視器畫面等，被告
    可自行決定」，惟被告表示並未看過監視器畫面，受命法官
    即當庭播放案發監視器畫面，並提醒「倘若被告覺得自己的
    行為不應該受到任何刑事處罰，則接下來可能仍有1至2次的
    程序要走」，公訴檢察官亦陳稱「程序接下來會如何進行，
    端視被告答辯而定」，受命法官再強調「若被告仍堅持否認
    犯行，法院不會強迫被告要承認」，被告即自白稱「沒關係
    ，我只是希望說事情趕快圓滿落幕」、「本件我承認，沒關
    係」等情，有本院勘驗筆錄可證（本院訴卷第72-81頁）。
　㈣從而，被告先表明希望本件訴訟儘快結束，經原審受命法官
    及公訴檢察官先後告以程序之進行狀況端視被告答辯方向而
    定，受命法官並依被告所述當庭播放監視器畫面予被告觀看
    ，使其了解卷證內容後，仍再次告知被告可憑己意決定是否
    認罪。縱受命法官及公訴檢察官有勸諭被告認罪之情形，亦
    係其等於執行職務中，告知法律上攸關被告權益之規定，並
    無違法之處，衡諸社會通念，殊難謂係非法之不正手段，甚
    被告自白後，經當事人同意以簡易判決處刑程序時，被告亦
    表示「請法院從輕量刑」（本院訴卷第33頁），益徵被告係
    綜合衡量訴訟程序之耗費、卷附事證不利於己之程度，且為
    獲輕判等節後，始為上開自白，是認被告110年12月24日準
    備程序中自白係出於自由意志，具有任意性無訛，該自白具
    有證據能力，辯護人上開主張，即不足採。
二、按被告以外之人於審判外之言詞或書面陳述，除法律有規定
    者外，不得作為證據，刑事訴訟法第159條第1項定有明文；
    惟被告以外之人於審判外之陳述，雖不符同法第159條之1至
    第159之4之規定，而經當事人於審判程序同意作為證據，法
    院審酌該言詞陳述或書面陳述作成時之情況，認為適當者，
    亦得為證據。又當事人、代理人或辯護人於法院調查證據時
    ，知有第159條第1項不得為證據之情形，而未於言詞辯論終
    結前聲明異議者，視為有前項之同意，同法第159條之5第1
    、2項亦定有明文。本件當事人及辯護人等就本判決所引用
    其餘被告以外之人於審判外之言詞或書面陳述之證據能力未
    予爭執，本院審酌該等具有傳聞證據性質之證據製作時之情
    況，並無不能自由陳述之情形，亦未見有何違法取證或其他
    瑕疵，且與待證事實具有關聯性，認為以之作為證據應屬適
    當，自均有證據能力。
三、關於告訴人莊韻瓴之臺北市立聯合醫院仁愛院區（下稱仁愛
     院區）驗傷診斷證明書部分：
　㈠被告之辯護人雖主張：「因告訴人之驗傷診斷證明書具個案
    性，不符合刑事訴訟法第159條之4第2項之規定，應屬傳聞
    證據而不具證據能力」（本院簡上卷第35、38-39、128頁）
    。
　㈡惟按除顯有不可信之情況外，從事業務之人於業務上或通常
    業務過程所須製作之紀錄文書、證明文書，亦得為證據，刑
    事訴訟法第159條之4第2款定有明文。再醫師法第12條第1項
    規定，醫師執行醫療業務時應製作病歷，該項病歷資料係屬
    醫師於醫療業務過程中依法所必須製作之紀錄文書，每一醫
    療行為雖屬可分，但因其接續看診行為而構成整體性之醫療
    業務行為，其中縱有因訴訟目的（例如被毆傷）而尋求醫師
    之治療，惟對醫師而言，仍屬其醫療業務行為之一部分，仍
    應依法製作病歷，則該病歷仍屬業務上所製作之紀錄文書；
    又依據該病歷資料而製成之診斷證明書，就被害人之立場而
    言，該診斷證明書固然可能供日後訴訟上之證明之特定目的
    使用，惟以醫師（醫院）之立場而言，仍屬從事醫療業務之
    人，於例行性之診療過程中，依據實際診斷結果而製作，要
    與通常醫療行為所製作之病歷無殊，當屬刑事訴訟法第159
    條之4第2款所稱從事業務之人於業務上所須製作之證明文書
    （最高法院97年度台上字第666號、100年度台上字第457號
    、101年度台上字第3847號判決意旨參照）。
　㈢查告訴人110年1月28日、110年2月4日之仁愛院區驗傷診斷證
    明書（偵卷13-14、55頁），係醫師依告訴人病歷所載而製
    作，依前揭說明，即與具例性行之病歷無殊，且亦查無「顯
    有不可信之情況」，是依刑事訴訟法第159條之4第2款規定
    ，上開診斷證明書均有證據能力，辯護人前開主張，容有誤
    會。
四、本院以下所引用其餘非供述證據部分，並無證據證明係公務
    員違背法定程序所取得，是依刑事訴訟法第158條之4反面解
    釋，即具證據能力。
貳、得心證之理由：
　　訊據被告固坦承有於教室門口前以左手掐握告訴人頸部後側
    ，右手抓住告訴人右手手肘處帶往教室門口，惟否認有何傷
    害等犯行，辯稱：我對告訴人的行為只有維持1、2秒，不致
    於造成告訴人如診斷證明書所載之嚴重傷勢，且被告係案發
    2日後始就醫，因日常生活本有諸多風險，難認告訴人之傷
    勢與我上開所為具因果關係；又當時告訴人係自願前往教室
    門口查看，被告並未使其行無義務之事等語。經查：
一、被告因前揭原因與告訴人同至該教室走廊後，被告即在該處
    以左手掐握告訴人頸部後側，右手抓住告訴人右手手肘處帶
    往教室門口查看等情，有證人即告訴人莊韻瓴於偵查、本院
    審理中；證人即同事謝沛家於偵查中之證述可證（偵卷第93
    -95、113-114頁、本院簡上卷第113-115頁），並有本院111
    年6月7日勘驗筆錄及擷圖附卷可參（本院簡上卷第110-112
    、137-165頁），且為被告所承認（本院簡上卷第45-48、11
    2頁），此情已足認定，是本件應審究者為：告訴人上開傷
    害是否係被告前揭行為所致？被告有無使告訴人行無義務之
    事？
二、證人即告訴人於偵查及審理中大致證稱：「當時我坐在櫃檯
    裡面，我告知被告說我們的瑜珈課沒有位置，後來被告進去
    放好包包及衣服後，看到教室有多的空位，就走到櫃檯對我
    開罵，說為什麼不讓她進去，是不是我不讓她進去，但我看
    系統教室是額滿的沒錯，被告就叫我跟著她到教室外面門口
    看是不是真的有沒有位置，因為被告當時已經咆哮到整個場
    館都聽得到她的聲音，假如我當時如果不跟她去，我覺得會
    影響到其他的客人」、「案發前我的脖子並沒有被他人施加
    外力，當時我走到靠近教室門口前時，被告突然很用力的壓
    且掐住我脖子往前，推我去看教室內的情形，當下我一心只
    想協助被告解決問題，並沒有感到不舒服，僅脖子後側有感
    到酸痛，案發當日晚上才開始感覺到不舒服，且感覺越來越
    強烈，也是因為後來發現脖子越來越不舒服才去看醫生，診
    斷證明書上之傷勢確為被告所致」（偵卷第93-95頁、本院
    簡上卷第113-120頁），可見告訴人雖自行與被告併同前往
    教室前走廊，然告訴人本有權決定如何查看教室內情形，惟
    被告竟突然強押告訴人向前，逼迫告訴人以近距離觀看教室
    內狀況，自係使告訴人行無義務之事，是被告辯稱：告訴人
    係自願前往教室門口查看，其未使告訴人行無義務之事云云
    ，顯不足採。
三、又告訴人於案發後2日（即110年1月28日）先前往仁愛院區
    急診就醫，經簡立建醫師診斷認告訴人有頸部痠痛，後即轉
    至該院神經外科接受林文雄醫師診療，並認告訴人有後頸部
    挫傷、肌腱炎，嗣告訴人再於111年2月4日回診，林文雄醫
    師仍認告訴人有後頸部挫傷、肌腱炎之傷害等情，有告訴人
    病歷及前揭診斷證明書可證（偵卷第69-81頁），又告訴人
    上開「頸部酸痛」與「後頸部挫傷、肌腱炎」均為相同主訴
    與部位，應是同一傷害所導致，有臺北市聯合醫院110年7月
    30日北市醫仁字第1103051389號函可證（偵卷第67頁），而
    告訴人受傷部位亦與所稱遭被告以手掐握脖子受傷之情形相
    合，足見告訴人所證信而有徵，應為可採，其前開傷勢確為
    被告所致，已堪認定。
四、況告訴人嗣後於110年2月19日至仁愛院區精神科就診後，即
    曾向醫師陳明「家人跟同事都鼓勵自己提告，但自己很猶豫
    ，害怕再看到對方」、「對旁人的生氣比較敏感」、「排斥
    去運動會館」，有告訴人病歷可佐（偵卷第82頁），此核與
    告訴人於審理中所證「我為何沒有在受傷當下就去驗傷，是
    因為一開始對於這件事情我心裡的想法是就算了，沒有想要
    告被告之意，惟我發現當發生這件事情後，我沒有得到一句
    道歉，這整件事情我都覺得我不知道為什麼要受到這樣的對
    待，被告可以這樣侮辱人，我只是去上班的人，被告可以這
    樣對我動手，也因此我才晚了2天去驗傷」等語相合（本院
    簡上卷第117頁），可見告訴人當下本無意追究被告所為，
    然被告嗣後遲未道歉，告訴人始於案發後2日至醫院驗傷，
    並於同日至大安分局安和派出所提告，此尚與常情無違，是
    實難據此即認該等傷勢與被告所為無涉，則被告辯稱：告訴
    人之傷勢與其無關云云，自不足採。
五、另依本院111年6月7日勘驗筆錄及擷圖所示，雖教室走廊前
    之監視器畫面顯示被告掐握告訴人頸部之時間甚短，然該監
    視器畫面初始即出現被告掐握告訴人脖子之情形（即標題壹
    、二部分，見本院簡上卷第111、143-149頁），且告訴人前
    自櫃檯離開前往教室時，告訴人便走在被告前方（即同日勘
    驗筆錄標題壹、四部分，見本院簡上卷第112、165頁），可
    見教室走廊前之監視器因角度關係未將被告行為全程攝錄，
    致畫面顯示告訴人遭強暴之時間僅數秒，然告訴人當時既在
    被告前方，且確受有前開傷勢，實難以上開監視器僅拍攝被
    告部分行為，即認被告所為不可能造成上開傷害，附此敘明
    。
六、綜上，被告上開所為造成告訴人受有前揭傷勢，並使告訴人
    行無義務之事，是本案事證明確，被告犯行堪予認定，應依
    法論科。
參、論罪部分：
　　核被告所為，係犯刑法第277條第1項之傷害罪、第304條第1
    項之強制罪。被告以一行為觸犯上開2罪名，為想像競合犯
    ，應依刑法第55條規定從一重之傷害罪處斷。
肆、上訴駁回部分：
  ㈠原審認被告上開犯行罪證明確，適用刑法第277條第1項、第3
    04條第1項、第55條、第41條第1項前段，刑法施行法第1條
    之1第1項等規定，並審酌被告犯後態度、犯罪之手段、素行
    、告訴人所受傷勢之程度、大學畢業之智識程度、家庭狀況
    、職業等一切情狀，量處拘役20日，並諭知以新臺幣1仟元
    折算1日之易科罰金折算標準。經核其認事用法，並無違誤
    ，量刑亦稱妥適，應予維持。
  ㈡被告提起上訴否認犯罪，均無理由，業如前述，且原判決之
    量刑並無逾越法定刑範圍、顯然失當或過輕之情形，則本件
    上訴即非有理由，應予駁回。
  ㈢至公訴檢察官雖另以：被告犯後飾詞狡辯，本案上訴後量刑
    基礎已較原審有所變更，故請求量處較重於原審判決之刑等
    語（本院簡上卷第131頁）。惟按下級審判決適用法條不當
    者，上級審判決固得依刑事訴訟法第370條第1項但書規定，
    諭知較重之刑。然在同一犯罪事實與情節，如別無其他加重
    或減輕之原因，下級審法院量定之刑，亦無過重或失輕之不
    當情形，則上級審法院對下級審法院之職權行使，原則上應
    予尊重。否則，如許上級審法院對下級審法院就量刑之當與
    不當，自為主觀認定，而未加尊重，將使不利益變更禁止原
    則之精神減損無遺（最高法院93年度台上字第2578號判決同
    此見解）。又被告否認犯罪並援詞抗辯，固難認其坦然面對
    犯行，然此僅係法院審酌被告犯後態度之因素之一，況被告
    受刑事追訴，本無坦承犯行之義務，被告否認犯罪或對所涉
    犯罪嫌疑有所辯解，應屬其訴訟防禦權之行使，法院應予尊
    重，不宜僅以其否認犯罪，或抗辯之內容與法院調查證據後
    認定之事實不符，即執為從重量刑之依據。查本案係被告為
    自己之利益上訴，檢察官並未上訴，被告上訴後雖否認犯行
    ，然被告亦自承「所為對告訴人而言係不對且不合理」（本
    院簡上卷第125、131頁），而原審量處上開刑度，係以行為
    人之責任為基礎，並斟酌刑法第57條各款所列情狀而為整體
    之評價，在法定刑度內，酌量科刑，並未偏執一端，致有失
    其衡平或顯有裁量濫用之情形，是本院認原審適用刑法第57
    條之結果尚屬妥適，並無適用法條不當。是依刑法第370條
    第1項前段規定，自不得諭知較重於原審判決之刑，附此敘
    明。
據上論斷，應依刑事訴訟法第455條之1第1項、第3項、第368條
，判決如主文。
本案經檢察官程秀蘭提起公訴，檢察官呂俊儒到庭執行職務。
中　　華　　民　　國　　111 　年　　7 　　月　　5 　　日
                  刑事第八庭   審判長法  官  解怡蕙
                                     法  官  李陸華
                                     法  官  楊世賢
上正本證明與原本無異。
不得上訴。
　　　　　　　　　　　　　　　　　　 書記官  張華瓊
中　　華　　民　　國　　111 　年　　7 　　月　　5 　　日